【裁判字號】    97,訴,2296
【裁判日期】    970829
【裁判案由】    違反毒品危害防制條例
【裁判全文】
臺灣彰化地方法院刑事判決              97年度訴字第2296號
公  訴  人  臺灣彰化地方法院檢察署檢察官
被      告  甲○○
                    （現另案於臺灣彰化監獄執行中）
上列被告因毒品危害防制條例案件，經檢察官提起公訴（97年度
毒偵字第2815號），本院行簡式審判程序判決如下：
    主  文
甲○○施用第一級毒品，處有期徒刑壹年。
    事實及理由
一、犯罪事實：
  (一)甲○○前因受觀察勒戒，於民國（下同）89年12月1日執行
    完畢出所。又於前開觀察勒戒執行完畢後5年內之91、92
    年間，再犯連續施用第一級毒品案件，經本院以92年度訴字
    第82號判決處有期徒刑10月確定。犯竊盜罪，經本院91年
    度易字第947號判決處有期徒刑6月確定。犯準強盜罪，經
    臺灣高等法院台中分院92年度上訴字第721號判決處有期徒
    刑3年確定，犯竊盜罪，經臺灣高等法院台中分院92年度
    上訴字第721號判決處有期徒刑5月確定，上述四罪
    定應執行刑4年5月，96年3月29日假釋出監，復於96年7月6
    日經撤銷假釋。另出監後再犯二次竊盜罪，經本院96年度
    易字第1268號判決處有期徒刑3月、3月，應執行有期徒刑5
    月確定、於96年4月21日、96年5月7日犯二次施用毒品罪
    ，經本院96年度訴字第1209號判決處有期徒刑7月減為3月15
    日、7月，應執行有期徒刑9月確定、於96年11月16日犯施
    用毒品罪，經本院97年度訴字第106號判決處有期徒刑9月確
    定，於97年1月4日、97年1月12日犯二次施用毒品罪，經
    本院97年度訴字第674號判決處有期徒刑8月、9月，應執行
    刑1 年確定。97年6月4日入監補服殘刑與上述四罪
    。
  (二)甲○○明知自己假釋已撤銷，又有上述多項罪名審理或待執
    行，仍不知悔改，於97年6月3日上午10時許，在其位於彰化
    縣伸港鄉全興工業區○○道路旁處，以將第一級毒品海洛因
    置入注射針筒內加水後，再以針筒注射之方式，施用第一級
    毒品海洛因1次。
  (三)嗣於97年6月4日上午9時許，為警在彰化縣伸港鄉○○路與
    中興路路口前查獲，經採集其尿液送驗，結果呈「嗎啡、可
    待因」陽性反應，悉知上情。
二、認定事實之證據及理由：
  (一)被告於警訊、偵查、本院審理中之自白。
  (二)彰化縣警察局和美分局委託檢驗尿液代號與真實姓名對照認
    證單，證明被告97年6月4日接受採尿送驗之事實。
  (三)詮昕科技股份有限公司濫用藥物尿液檢驗報告書（97年度偵
    字第2815號卷P.6），證明被告驗尿呈現「嗎啡、可待因」
    之陽性反應。按行政院衛生署管制藥物管理局93年7月16日
    管檢字第0930006199號函示意見：「依據Clark's Analysis
     of Drugs and Poisons一書第三版之記載：... 第一級毒品
    海洛因亦可代謝成嗎啡，且海洛因常見含有少量6-乙醯可待
    因雜質成分，該成分可代謝為可待因及嗎啡。」（參照行政
    院衛生署管制藥品管理局發行「濫用藥物檢驗相關解釋彙編
    」P.14）故可證明被告因施用海洛因而同時檢出「可待因、
    嗎啡」陽性反應。
  (四)不再送觀察勒戒之理由：
    按毒品危害防制條例於92年7月9日修正公布，自93年1月9日
    施行，其中第20條、第23條將施用毒品之刑事處遇程序，區
    分為「初犯」及「五年內再犯」、「五年後再犯」。依其立
    法理由之說明：「初犯」，經觀察、勒戒或強制戒治後，應
    為不起訴處分或不付審理之裁定；經觀察、勒戒或強制戒治
    執行完畢釋放後，「五年內再犯」者，因其再犯率甚高，原
    實施之觀察、勒戒及強制戒治既已無法收其實效，爰依法追
    訴或裁定交付審理。至於經觀察、勒戒或強制戒治執行完畢
    釋放後，「五年後再犯」者，前所實施之觀察、勒戒或強制
    戒治已足以遮斷其施用毒品之毒癮，為期自新及協助其斷除
    毒癮，仍適用「初犯」規定，先經觀察、勒戒或強制戒治之
    程序。從而依修正後之規定，僅限於「初犯」及「五年後再
    犯」二種情形，始應先經觀察、勒戒或強制戒治程序。倘被
    告於五年內已再犯，經依法追訴處罰，縱其第三次（或第三
    次以上）再度施用毒品之時間，在初犯經觀察、勒戒或強制
    戒治執行完畢釋放五年以後，已不合於「五年後再犯」之規
    定，且因已於「五年內再犯」，顯見其再犯率甚高，原實施
    觀察、勒戒或強制戒治，已無法收其實效，即應依該條例第
    10條處罰（最高法院95年度第7次刑事庭會議決議參照）。
    本件被告前因施用毒品案件，於89年12月1日觀察勒戒執行
    完畢出所。又於前開觀察勒戒執行完畢後5年內之91、92年
    間連續施用第一級毒品（本院92年度訴字第82號判決）、
    於96年4月21日、96年5月7日二次施用毒品罪（本院96年度
    訴字第1209號判決）、於96年11月16日犯施用毒品罪（本院
    97年度訴字第106號判決）、於97年1月4日、97年1月12日犯
    二次施用毒品（本院97年度訴字第674號判決），有卷附臺
    灣高等法院被告前案紀錄表、相關判決可稽。被告既曾於「
    五年內再犯」，且經法院判處罪刑確定，其又於97年6月3日
    施用毒品，即非屬該條例第20條第3項所定「五年後再犯」
    之情形，仍應論以毒品危害防制條例第10條第1項之施用第1
    級毒品罪。
  (五)被告自白核與事實相符，足堪採信。本件事證明確，被告施
    用第一級毒品犯行，已可認定。
三、論罪科刑：
  (一)核被告所為，係犯毒品危害防制條例第10條第1項之施用第
    一級毒品罪。被告持有毒品之行為，分別為施用毒品之高度
    行為吸收，不另論罪。
  (二)量刑審酌：被告前科累累，吸毒放縱，惡性不輕。被告多年
    來服刑、勒戒，似未徹底覺悟，又被告自述國中肄業，家中
    父親健在，被告作過木工、鐵工，及捕魚工作，工作漂泊無
    定，每遇吸毒壞朋友引誘便無法自制等情，實應譴責等情，
    犯後已坦承犯行，態度尚可等一切情狀，量刑如主文所示之
    刑。
四、適用法律：
  (一)刑事訴訟法第273條之1第1項、第310條之2、第454條第1項
    。
  (二)毒品危害防制條例第10條第1項。
本案經檢察官林宏昌到庭執行職務。
中    華    民    國    97    年    8    月    29    日
                  刑事第八庭    法  官  葉明松
以上正本證明與原本無異。
如不服本判決，應於判決送達後10日內，向本院提出上訴書狀，
上訴書狀應「敘述具體上訴理由」，並按他造當事人之人數附繕
本。「切勿逕送上級法院」。
中    華    民    國    97    年    8    月    29    日
                                書記官  施秀青
附錄本案論罪法條：
毒品危害防制條例第10條
施用第一級毒品者，處 6 月以上 5 年以下有期徒刑。
施用第二級毒品者，處 3 年以下有期徒刑。


司法院資訊處製作；財團法人民間司法改革基金會備份。
